最高法院刑事判決　　　　　　　一○○年度台非字第三七八號
上　訴　人　最高法院檢察署檢察總長
被　　　告　陳建銘
上列上訴人因被告違反毒品危害防制條例案件，對於台灣板橋地
方法院中華民國一○○年八月十日第一審確定刑事簡易判決（一
○○年度簡字第五六一三號，聲請簡易判決處刑案號：台灣板橋
地方法院檢察署一○○年度毒偵緝字第五五三號），認為違法，
提起非常上訴，本院判決如下：
    主  文
原判決撤銷。
陳建銘施用第二級毒品，處有期徒刑參月，如易科罰金，以新台
幣壹仟元折算壹日。
    理  由
非常上訴理由稱：「一、按判決不適用法則或適用不當者，為違
背法令，刑事訴訟法第三百七十八條定有明文。又刑法第四十七
條第一項規定受徒刑之執行完畢，或一部之執行而赦免後，五年
以內故意再犯有期徒刑以上之罪者，為累犯，加重本刑至二分之
一。而事實審法院對被告有無累犯之事實，應否適用累犯規定，
屬法院認定事實與適用法律之基礎，自應依職權調查。另數罪併
罰案件之執行完畢，係指數罪定其應執行之刑，已將該應執行之
刑執行完畢而言；若其中一罪之有期徒刑先執行期滿，嗣依檢察
官聲請，法院裁定定其數罪之應執行之刑，則裁定前已先執行之
罪，因嗣後合併他罪定應執行之刑結果，檢察官所換發之執行指
揮書，係執行應執行刑，之前已執行之部分，僅應予扣除而不能
認為已執行完畢，有最高法院九十八年度台非字第二六○號判決
及最高法院（民國）一○○年八月二十三日第六次刑事庭會議決
議可參照。二、查本件被告陳建銘前因妨害自由案件，經台灣板
橋地方法院以九十九年度簡字第七三八三號判處有期徒刑五月確
定，並於民國九十九年十二月六日易科罰金執行完畢。惟被告另
因肇事逃逸案件，經同法院以九十八年度交訴字第二二六號判處
有期徒刑七月，緩刑三年確定，惟後經同法院以一○○年度撤緩
字第一四二號撤銷上開肇事逃逸案件緩刑之宣告確定，嗣同法院
另以一○○年度聲字第四五○八號將上開妨害自由案件及肇事逃
逸案件，定應執行刑為有期徒刑十月，有上開裁定書（見台灣板
橋地方法院檢察署一○○年度執字第一一二一三號執行卷第六、
七頁）及同署刑案資料查註紀錄表、執行案件資料表在卷可稽，
揆諸上開說明，被告先前已易科罰金執行完畢之妨害自由案件部
分，僅應於執行有期徒刑十月時，予以扣除而不能認為已執行完
畢，原判決既認定被告施用毒品之時間點為一○○年一月二十六
日十時許，而該被告應執行之有期徒刑十月現正在監執行中，尚
未執行完畢，故應不構成累犯。原判決未依職權查明，逕依累犯
論科並加重其刑，顯有適用法則不當及應調查之證據未予調查之
違法。案經確定且對被告不利，爰依刑事訴訟法第四百四十一條
、第四百四十三條提起非常上訴，以資糾正。」等語。
本院按：判決不適用法則或適用不當者，為違背法令，刑事訴訟
法第三百七十八條定明文。又受徒刑之執行完畢，或一部之執行
而赦免後，五年以內故意再犯有期徒刑以上之罪者，為累犯，加
重本刑至二分之一，刑法第四十七條第一項定有明文。所謂執行
完畢，在數罪併罰定其應執行刑之案件，必須所定之執行刑全部
執行完畢，始克相當。如於定執行刑之前，因有一部分犯罪先確
定，形式上予以執行，仍應依法定其應執行之刑，俟檢察官指揮
執行「應執行刑」時，再就形式上已執行部分予以扣除，不能謂
先確定之罪已執行完畢。本件被告陳建銘前於九十九年三月二十
四日因妨害自由案件，經台灣板橋地方法院於同年八月三十一日
判處有期徒刑五月（九十九年度簡字第七三八三號），於同年十
月四日確定，形式上雖於同年十二月六日易科罰金執行完畢，惟
被告於九十八年四月七日另犯肇事逃逸罪，經台灣板橋地方法院
於九十九年四月十六日判處有期徒刑七月，緩刑三年確定（九十
八年度交訴字第二二六號），然該肇事逃逸罪之緩刑宣告，嗣經
同上法院裁定予以撤銷（一○○年度撤緩字第一四二號）後，並
與前開妨害自由罪所處之刑，裁定定應執行刑為有期徒刑十月（
一○○年度聲字第四五○八號），被告於一○○年九月十三日入
監執行，扣除前開形式上已執行之有期徒刑五月後，尚應執行有
期徒刑五月，執行指揮書執行完畢日期為一○一年二月十二日，
有上開裁定、刑案資料查註表、前案明細資料及台灣高等法院被
告前案紀錄表在卷可稽。則被告於一○○年一月二十六日十時許
犯施用第二級毒品甲基安非他命罪時，前犯之妨害自由罪不能認
已執行完畢，自不成立累犯。原審誤認被告前揭所犯妨害自由罪
，已於九十九年十二月六日易科罰金執行完畢，就本件施用第二
級毒品罪依累犯規定加重其刑後，量處有期徒刑四月，即有判決
適用法則不當之違背法令。案經確定，且不利於被告，非常上訴
意旨執以指摘，洵有理由。應由本院將原判決撤銷，另行判決如
主文第二項所示，以資救濟。
據上論結，應依刑事訴訟法第四百四十七條第一項第一款但書，
毒品危害防制條例第十條第二項，刑法第十一條前段、第四十一
條第一項前段，判決如主文。
中    華    民    國  一○○  年   十二   月  二十二  日
                      最高法院刑事第二庭
                          審判長法官  謝  俊  雄  
                                法官  魏  新  和  
                                法官  陳  世  雄  
                                法官  徐  文  亮  
                                法官  吳  信  銘  
本件正本證明與原本無異
                                      書  記  官  
中    華    民    國  一○○  年   十二   月  二十七  日
                                                     M
附錄：本件論罪法條
毒品危害防制條例第十條第二項
施用第二級毒品者，處三年以下有期徒刑。